臺灣板橋地方法院刑事判決　　　　　　 96年度簡上字第465號
上　訴　人
即　被　告　丙○○
指定辯護人　本院公設辯護人乙○○
上列上訴人因家暴傷害案件，不服本院96年度簡字第1990號，中
華民國96年4 月24日第一審判決（檢察官聲請簡易判決處刑書案
號：96年度偵字第4651號），提起上訴，本院管轄第二審之合議
庭判決如下：
    主  文
原判決撤銷。
丙○○傷害直系血親尊親屬之身體，處拘役伍拾玖日，如易科罰
金，以新臺幣壹仟元折算壹日，減為拘役貳拾玖日，如易科罰金
，以新臺幣壹仟元折算壹日。
    事  實
一、丙○○係甲○○之子，二人為直系血親，並具有家庭暴力防
    治法第3 條第3 項所定之家庭成員關係。丙○○於民國96年
    1 月4 日17時許，在臺北縣新莊市○○街40巷18號5 樓住處
    內，因要求甲○○帶同前往祖父家索取紅包未果，竟基於傷
    害他人身體之犯意，徒手毆打甲○○背部，並拉扯其頭髮，
    致甲○○受有背部挫傷瘀腫4 ×2 公分之傷害。
二、案經甲○○訴由臺灣板橋地方法院檢察署檢察官偵查起訴。
    理  由
一、按被告以外之人於審判外之言詞或書面陳述，除法律有規定
    者外，不得作為證據，刑事訴訟法第159 條第1 項定有明文
    。次按被告以外之人於偵查中向檢察官所為之陳述，除顯有
    不可信之情況者外，得為證據。又被告以外之人於審判外之
    陳述，經當事人於審判程序同意作為證據，法院審酌該言詞
    陳述或書面陳述作成時之情況，認為適當者，亦得為證據。
    當事人、代理人或辯護人於法院調查證據時，知有第159 條
    第1 項不得為證據之情形，而未於言詞辯論終結前聲明異議
    者，視為有前項之同意，刑事訴訟法第159 條之1 第2 項及
    第159 條之5 分別定有明文。而前述傳聞證據排除法則，原
    為保障當事人﹙尤其被告﹚之反對詰問權所設，如法院已賦
    予被告聲請調查證據及行使反對詰問權之機會，被告卻未表
    示反對意見，依刑事訴訟法第159 條之2 第2 項之規定，此
    時應視為被告以外之人於審判外之陳述業經被告同意作為證
    據。查本案以下所引證據，均未據被告或其辯護人於本案言
    詞辯論終結前就證據能力一節聲明異議，則本院審酌該等證
    據核無違法取證或證明力顯然過低之情事，且證人葉種安於
    偵查中併經檢察官告知具結之義務及偽證之處罰後具結作證
    ，依該等陳述作成時之狀況，並無不適當或顯不可信之情形
    ，自均得為證據，合先敘明。
二、上揭事實，業經上訴人即被告於偵查中及本院準備程序、審
    理時坦承不諱，核與告訴人甲○○於偵查中及本院審理時之
    之指訴情節相符，復經證人葉種安（即被告之父親、告訴人
    之配偶）於偵訊時結證明白，而告訴人因被告此次犯行，受
    有背部挫傷瘀腫4 ×2 公分之傷害，併有行政院衛生署署立
    臺北醫院96年1 月5 日出具之診斷證明書在卷可稽，均足為
    被告前述自白之佐證。故綜上，本案事實明確，被告犯行洵
    堪認定。
三、核被告既係對其母親（直系血親尊親屬）即告訴人甲○○施
    行傷害行為，所為係犯刑法277 條第1 項之傷害罪，應依同
    法第280 條之規定加重其刑。又告訴人為被告之母親，有其
    戶籍資料附卷可憑，二人之間固具家庭暴力防治法第3 條第
    3 款所稱家庭成員關係，是被告故意對甲○○實施傷害行為
    ，亦屬家庭暴力罪，惟因家庭暴力防治法對於家庭暴力罪並
    無科處刑罰之規定，是以本件應僅依刑法傷害罪之規定予以
    論罪科刑即可，附此說明。又被告雖係中度智障，有其身心
    障礙手冊及重大傷病卡各1 件存卷足按，惟觀其於本院準備
    程序時已經坦承「我打我媽媽時，我知道被打的人是我媽媽
    」乙情明確（本院卷第19頁），堪信其於行為時並無欠缺辨
    識行為違法違法或依其辨識而行為之能力之程度，亦未至該
    等能力顯著減低之程度，在此敘明。另本件被告犯罪後，中
    華民國九十六年罪犯減刑條例業已制定，經總統於96年7 月
    4 日公布，同年月16日生效施行，查本件被告犯罪時間，係
    在96年4 月24日以前，所犯之罪，核諸中華民國九十六年罪
    犯減刑條例第2 條第1 項、第3 條等規定，合於減刑條件，
    依該條例第7 條規定，應於裁判時減其宣告刑。
四、原審以被告罪證明確，予以論罪科刑，固非無見。惟原審於
    上開減刑條例制定後，因未及審酌適用該條例之規定併予以
    減刑，尚有未洽。是本件上訴人徒以原審量刑過重請求減輕
    其刑或宣告緩刑為由提起本件上訴，其上訴固無理由（按被
    告固陳稱彼已經徵得告訴人之原諒，然依告訴人於本院審理
    期日所述，其曾多次遭被告毆打，前雖多次原諒然被告均未
    悔改，本次亦因被告怕要被關才改過，可見被告並非真心認
    錯，故其所謂已得告訴人諒解，請求減輕其刑或宣告緩刑云
    云，要難採取），然原審判決既有上開可議之處，故應由本
    院將原審判決撤銷，另為適當之判決。爰審酌被告與被告人
    係屬母子，縱存有紛爭，亦仍應相互尊重，循合法之方式解
    決，較諸他人而言，更不應動輒拳腳相向，故被告傷害告訴
    人之行為，當應受有較重之刑事非難，以及告訴人所受傷勢
    之狀況，惟另考量被告身心狀態、被告犯後尚知坦承犯行之
    態度及其他一切情狀，量處如主文所示之刑，並諭知易科罰
    金之折算標準，以資懲儆。復就其上開犯罪之宣告刑，依前
    述減刑條例第2 條第1 項第3 款之規定減其宣告刑二分之一
    ，再諭知易科罰金之折算標準。
據上論斷，應依刑事訴訟法第455 條之1 第1 項、第3 項、第36
9 條第1 項前段、第364 條、第299 條第1 項前段，刑法第280
條、第277 條第1 項、第41條第1 項前段，刑法施行法第1 條之
1 第1 項、第2 項前段，中華民國九十六年罪犯減刑條例第2 條
第1 項第3 款、第7 條、第9 條，判決如主文。
本案經檢察官朱學瑛到庭執行職務。
中　　華　　民　　國　　96　　年　　8 　　月　　27　　日
                  刑事第三庭審判長法　官  張正亞
                                  法　官  廖怡貞
                                  法　官　蕭胤瑮
上列正本證明與原本無異。
不得上訴。
                                  書記官  黃炎煌
中　　華　　民　　國　　96　　年　　8 　　月　　27　　日
附錄本案論罪科刑法條全文：
中華民國刑法第280 條
（傷害直系血親尊親屬罪）
對於直系血親尊親屬，犯第277 條或第278 條之罪者，加重其刑
至二分之一。
中華民國刑法第277 條
（普通傷害罪）
傷害人之身體或健康者，處3 年以下有期徒刑、拘役或1 千元以
下罰金。
犯前項之罪因而致人於死者，處無期徒刑或7年以上有期徒刑；
致重傷者，處3年以上10年以下有期徒刑。
